臺北高等行政法院判決　　　　　　　　　　　　　　九十二年度訴字第四一七四號
　　　　　　　　　　　　　　　.
　　原　　　告　鼎鈞營造有限公司
　　代　表　人　甲○○
　　被　　　告　財政部臺灣省北區國稅局
　　代　表　人　許虞哲（局長）住同右
　　訴訟代理人　乙○○
右當事人間因營業稅事件，原告不服財政部中華民國九十二年三月二十八日台財訴字
第○九二一三五二二四一號訴願決定，提起行政訴訟。本院判決如左：
　　主  文
訴願決定及原處分關於罰鍰部分均撤銷。
原告其餘之訴駁回。
訴訟費用由原告負擔二分之一，餘由被告負擔。
　　事  實
壹、事實概要：緣原處分機關臺北縣政府稅捐稽徵處於民國（下同）八十七年二月十
    九日查獲原告鼎鈞營造有限公司涉嫌於八十二年間進貨，金額計新臺幣（下同）
    六、三五四、五三○元，未依規定取得憑證，卻以非實際交易對象之虛設行號鼎
    臆國際有限公司、楊田企業有限公司（下稱鼎臆、楊田公司）虛開立之統一發票
    作為進項憑證，申報扣扺銷項稅額，逃漏營業稅三一七、七二九元，經審理違章
    成立，乃核定補徵營業稅三一七、七二九元（原告已於八十七年八月二十八日繳
    納），並按所漏稅額三一七、七二九元處三倍之罰鍰計九五三、一○○元（計至
    百元止）。原告不服，申請復查，未獲變更，提起訴願，旋遭駁回，遂向本院提
    起行政訴訟。
貳、兩造聲明：
一、原告聲明求為判決：
(一)、訴願決定及原處分均撤銷。
(二)、訴訟費用由被告負擔。
二、被告聲明求為判決：
(一)、駁回原告之訴。
(二)、訴訟費用由原告負擔。
參、兩造之爭點：
一、原告主張之理由：
(一)、補徵營業稅部分：原告為一營造公司，所承包工程皆依規定開具發票，而所包工
    程皆分包小工頭，亦由小工頭開具進項發票及工資表，其所提供原告實際作業皆
    無法查證，發票又為稅捐機關所提供，原告並不知鼎臆、楊田公司為虛設行號。
    於八十七年經臺北縣政府稅捐稽徵處通知繳稅，原告亦於規定期間內繳款，未料
    竟因此成為違章事實、遭受罰鍰，申請復查，卻要原告提供資金來往證明。因事
    隔多年，原告負責財務、會計之股東賴杜清美已於八十七年七月一日擅自離職，
    財務及帳簿等未移交清楚，隨後公司財務搬至汐止，逢兩次水淹，帳簿等皆毀損
    並棄之，致無法找出資金來往之根據而被駁回，法不外乎情，被告之認定實有為
    情理。
(二)、罰鍰部分：原告於八十七年接獲繳款書及於規定期間自動繳款，仍被認定按所漏
    稅額三倍之罰鍰，實有欠公允，應予撤銷。
二、被告主張之理由：
(一)、本案原被告為臺北縣政府稅捐稽徵處，因營業稅自九十二年一月一日起由國稅局
    收回自徵，概括承受營業稅所有稽徵業務，是本案被告變更為財政部臺灣省北區
    國稅局，合先敘明。
(二)、本稅部分：
１、本件原告於八十二年九月至十二月間進貨，未依規定取得憑證，卻取具非交易對
    象之虛設行號鼎臆、楊田公司虛開立之統一發票，銷售額六、三五四、五三○元
    ，營業稅額三一七、七二九元，充作進項憑證，申報扣抵銷項稅額三一七、七二
    九元，案經臺北縣政府稅捐稽徵處於八十七年二月十九日查獲，取具承諾書、查
    核記錄、統一發票查核清單、統一發票、補繳繳款書及臺灣臺北地方法院八十六
    年度偵字第一○七○○號、一○七○五號、一二五七二號起訴書等資料影本附卷
    佐證，經審理違章成立，乃核定補徵營業稅三一七、七二九元。原告不服，主張
    八十二年間確有進貨事實，取得鼎臆、楊田公司開立之統一發票，原告並不知鼎
    臆、楊田公司為虛設行號，對該二公司無銷貨事實完全不知情，絕無虛報進項稅
    額之意云云，申經臺北縣政府稅捐稽徵處復查決定以，本件原告虛報進項稅額之
    違章事實，有查核記錄、統一發票影本、臺灣臺北地方法院檢察署八十六年度偵
    字第一○七○○、一○七○五、一二五七二號起訴書、承諾書、補稅繳款書等資
    料影本附案佐證，違章事實洵堪認定，查臺灣臺北地方法院檢察署檢察官八十六
    年度偵字第一○七○○、一○七○五、一二五七二號起訴書認定：「簡時弘．．
    ．意圖為自己不法之所有，基於概括犯意，自八十二年起大量籌組公司行號，以
    無實際交易行為之發票大量虛開販賣牟利，其間僱用知情之蔡麗莉，並以蔡麗莉
    名義在臺北市○○○路、復興北路．．．等地租用辦公室及申請電話．．．簡時
    弘指示蔡麗莉帶領前開人頭負責人前往銀行開戶及至稅捐機關認證，至設立公司
    需要之資金則委由經營光星會計事務所之泠光星轉請謝月雲代為偽辦不實之存款
    證明，由簡時弘持上述備妥資料向該管政府工商機關辦理公司印鑑登記及設立公
    司事宜，政府工商機關不察，誤以為股東入股存款證明等資料為真實，均予核准
    設立，足生損害於公文書之正確性，公司設立後有關請領發票，稅務申報偽報薪
    資扣繳等事宜，簡時弘仍委請涂光星經營之事務所人員代辦，自八十二年起陸續
    設立楊田、鼎臆．．．等公司，大量虛開發票販售牟利．．．簡時弘則按開立發
    票金額收取百分之三之報酬（營業稅另計）．．．」，是原告顯無向該虛設行號
    鼎臆、楊田公司進貨並支付貨款之可能，則本件原告於八十二年間進貨，卻持楊
    田、鼎臆公司所開立之不得扣抵憑證申報扣抵，逃漏營業稅之違章事實明確。原
    核定補徵營業稅三一七、七二九元，要無違誤為由，駁回其復查之申請。審諸首
    揭規定與函釋意旨，並無不合。
２、茲原告復執陳詞主張系爭統一發票為原處分機關發行，鼎臆、楊田公司有否虛設
    ，原告未從認定等語，資為爭議。惟查前開臺灣臺北地方法院檢察署八十六年度
    偵字第一○七○○、一○七○五、一二五七二號起訴書，業經臺灣臺北地方法院
    八十六年度訴字第二五三三號刑事判決在案，鼎臆、楊田公司為簡時弘等人所虛
    設之公司，至為明確；次查原告取具楊田公司之發票品名為「模板」，鼎臆公司
    之發票品名為「鋼筋」、「水泥漆」，而依公司登記資料顯示，楊田公司係經營
    一般進出口貿易，鼎意公司係經營成衣、布料．．．及有關產品之進出口貿易，
    均無前開發票所載品名之營業項目，是依原告提示之記帳記錄雖能證明其有進貨
    之事實，惟顯非向該虛設行號進貨；且原告未能證明確有支付進項稅額予實際銷
    貨之營業人，並經稽徵機關查明該稅額已依法報繳，其未取得真正交易對象，而
    以涉嫌虛設行號鼎臆、楊田等公司開立之統一發票充抵，違章事證明確；又依改
    制前行政法院八十七年七月份第一次庭長評事聯席會議決議略以：營業人雖有進
    貨事實，惟不依規定取得交易對象開立之進項憑證，而取得非交易對象開立之進
    項憑證，申報扣抵銷項稅額時，該項已申報扣抵之銷項營業稅額顯未依法繳納，
    仍應依營業稅法第十九條第一項第一款規定，就其取得不得扣抵憑證扣抵銷項稅
    額部分，追補該項不得扣抵之銷項稅款。是原處分機關以原告雖有進貨事實，惟
    末取得真正交易對象所開立之統一發票充抵，而以非實際交易對象所開立之統一
    發票充作進項憑證，申報扣抵銷項稅額，核有取得不得扣抵憑證並以該進項稅額
    扣抵銷項稅額情事，洵堪認定，原處分予以補繳所扣抵之稅額，核與首揭規定與
    函釋，並無不合，原告所訴各節，核無足採，原處分請予以維持。
(三)、罰鍰部分：
    本件原告涉嫌於八十二年間進貨，未依規定取得合法憑證，卻取具非實際交易對
    象之虛設行號鼎臆、楊田公司虛開立之統一發票，作為進項憑證，申報扣抵銷項
    稅額三一七、七二九元，違章事實業如前述，臺北縣政府稅捐稽徵處以其違反營
    業稅法之事證明確，並審酌原告違章情節及其已於裁罰處分（八十七年十一月三
    日）前補繳稅款（八十七年八月二十八日繳納）並書面承諾違章等情，按所漏稅
    額三一七、七二九元處三倍之罰鍰計九五三、一○○元（計至百元止），揆諸首
    揭規定，原處分並無不當，請予以維持。綜上論述，原處分、復查、訴願決定並
    無違誤。
　　理  由
壹、補徵營業稅部分：
一、按「營業人當期銷項稅額，扣減進項稅額後之餘額，為當期應納或溢付營業稅額
    。．．．進項稅額，指營業人購買貨物或勞務時，依規定支付之營業稅額。」、
    「營業人左列進項稅額，不得扣抵銷項稅額：一、購進之貨物或勞務未依規定取
    得並保存第三十三條所列之憑證者。」、「營業人以進項稅額扣抵銷項稅額者，
    應具有載明其名稱、地址及統一編號之左列憑證：一、購買貨物或勞務時，所取
    得載有營業稅額之統一發票。」、「納稅義務人，有左列情形之一者，除追繳稅
    款外，按所漏稅額處一倍至十倍罰鍰，並得停止其營業：一、未依規定申請營業
    登記而營業者。二、逾規定期限三十日未申報銷售額或統一發票明細表，亦未按
    應納稅額繳納營業稅者。三、短報或漏報銷售額者。．．．五、虛報進項稅額者
    。」及「本法第五十一條第五款所定虛報進項稅額，包括依本法規定不得扣抵之
    進項稅額、無進貨事實及偽造憑證之進項稅額而申報退抵稅額者。」分別為行為
    時營業稅法第十五條、第十九條第一項第一款、第三十三條第一款、第五十一條
    及同法施行細則第五十二條第一項所明定。次按「說明：二、為符合司法院大法
    官會議釋字第三三七號解釋意旨，對於營業人取得非實際交易對象所開立之統一
    發票作為進項憑證申報扣抵銷項稅額之案件，應視情節，分別依下列原則處理：
    (一)、取得虛設行號發票申報扣抵之案件：１、無進貨事實者：以虛設行號發票申
    報扣抵，係屬虛報進項稅額，並逃漏稅款，該虛報進項之營業人除應依刑法行使
    偽造文書罪及稅捐稽徵法第四十一條之規定論處外，並應依營業稅法第五十一條
    第五款規定補稅並處罰。２、有進貨事實者：(1)、進貨部分，因未取得實際銷貨
    人出具之憑證，應依稅捐稽徵法第四十四條規定處以行為罰。(2)、因虛設行號係
    專以出售統一發票牟取不法利益為業，並無銷貨事實，故取得虛設行號發票之營
    業人，自亦無向虛設行號進貨並支付進項稅額之事實，除該營業人能證明確有支
    付進項稅額予實際銷貨之營業人，並經稅捐稽徵機關查明該稅額已依法報繳者，
    應依營業稅法第十九條第一項第一款規定，就其取得不得扣抵憑證扣抵銷項稅額
    部分，追補稅款，不再處漏稅罰外，其虛報進項稅額，已構成逃漏稅，應依營業
    稅法第五十一條第五款規定補稅並處罰。」亦經財政部八十三年七月九日臺財稅
    第八三一六○一三七一號函釋有案。
二、本件原處分機關查獲訴願人涉嫌於八十二年間進貨，未依規定取得憑證，卻取具
    非交易對象之虛設行號鼎億、楊田公司虛開立之統一發票，銷售額六、三五四、
    五三○元，營業稅額三一七、七二九元，充作進項憑證，申報扣扺銷項稅額三一
    七、七二九元，經審理違章成立，乃核定補徵營業稅三一七、七二九元，並無不
    合。
三、原告起訴意旨略以：原告不知鼎億、楊田公司為虛設行號，且經被告通知繳稅，
    原告亦於規定期間內繳款。又因事隔多年，原告負責財務、會計之股東賴杜清美
    已於八十七年七月一日擅自離職，財務及帳簿等未移交清楚，帳簿等皆因毀損棄
    之，致無法找出資金來往之根據云云。
四、本院判斷如下：
(一)、經查，本件原告虛報進項稅額之違章事實，有查核記錄、統一發票影本、臺灣臺
    北地方法院檢察署八十六年度偵字第一○七○○、一○七○五、一二五七二號起
    訴書、臺灣臺北地方法院八十六年度訴字第二五三三號刑事判決書、承諾書、補
    稅繳款書等資料影本附案佐證，違章事實洵堪認定，查臺灣臺北地方法院檢察署
    檢察官八十六年度偵字第一○七○○、一○七○五、一二五七二號起訴書認定：
    「簡時弘．．．意圖為自己不法之所有，基於概括犯意，自八十二年起大量籌組
    公司行號，以無實際交易行為之發票大量虛開販賣牟利，其間僱用知情之蔡麗莉
    ，並以蔡麗莉名義在臺北市○○○路、復興北路．．．等地租用辦公室及申請電
    話．．．簡時弘指示蔡麗莉帶領前開人頭負責人前往銀行開戶及至稅捐機關認證
    ，至設立公司需要之資金則委由經營光星會計事務所之泠光星轉請謝月雲代為偽
    辦不實之存款證明，由簡時弘持上述備妥資料向該管政府工商機關辦理公司印鑑
    登記及設立公司事宜，政府工商機關不察，誤以為股東入股存款證明等資料為真
    實，均予核准設立，足生損害於公文書之正確性，公司設立後有關請領發票，稅
    務申報偽報薪資扣繳等事宜，簡時弘仍委請涂光星經營之事務所人員代辦，自八
    十二年起陸續設立楊田、鼎臆．．．等公司，大量虛開發票販售牟利．．．簡時
    弘則按開立發票金額收取百分之三之報酬（營業稅另計）．．．」，上開事實並
    經臺灣臺北地方法院八十六年度訴字第二五三三號刑事判決在案，經核並無不合
    ，堪認為實，則鼎臆、楊田公司為簡時弘等人所虛設之公司，至為明確；原告主
    張：鼎臆、楊田公司有否虛設，原告未從認定云云，自非可採。
(二)、次查原告取具楊田公司之發票品名為「模板」，鼎臆公司之發票品名為「鋼筋」
    、「水泥漆」，而依公司登記資料顯示，楊田公司係經營一般進出口貿易，鼎意
    公司係經營成衣、布料．．．及有關產品之進出口貿易，均無前開發票所載品名
    之營業項目，是依原告提示之記帳記錄雖能證明其有進貨之事實，惟顯非向該虛
    設行號進貨；且原告未能證明確有支付進項稅額予實際銷貨之營業人，並經稽徵
    機關查明該稅額已依法報繳，是原告顯無向該虛設行號鼎臆、楊田公司進貨並支
    付貨款之可能，則本件原告於八十二年間進貨，卻持楊田、鼎臆公司所開立之不
    得扣抵憑證申報扣抵，其未取得真正交易對象，而以涉嫌虛設行號鼎臆、楊田等
    公司開立之統一發票充抵，逃漏營業稅之違章事實明確。
(三)、依改制前行政法院八十七年七月份第一次庭長評事聯席會議決議略以：營業人雖
    有進貨事實，惟不依規定取得交易對象開立之進項憑證，而取得非交易對象開立
    之進項憑證，申報扣抵銷項稅額時，該項已申報扣抵之銷項營業稅額顯未依法繳
    納，仍應依營業稅法第十九條第一項第一款規定，就其取得不得扣抵憑證扣抵銷
    項稅額部分，追補該項不得扣抵之銷項稅款。是原處分機關以原告雖有進貨事實
    ，惟未取得真正交易對象所開立之統一發票充抵，而以非實際交易對象所開立之
    統一發票充作進項憑證，申報扣抵銷項稅額，核有取得不得扣抵憑證並以該進項
    稅額扣抵銷項稅額情事，洵堪認定，原處分予以補繳所扣抵之稅額，核與首揭規
    定與函釋，並無不合。
貳、罰鍰部分：
一、按「納稅義務人，有左列情形之一者，除追繳稅款外，按所漏稅額處一倍至十倍
    罰鍰，並得停止其營業：一、．．．五、虛報進項稅額者。」為營業稅法第五十
    一條第五款所規定。
二、本件原告涉嫌於八十二年間進貨，未依規定取得合法憑證，卻取具非實際交易對
    象之虛設行號鼎億、楊田公司虛開立之統一發票，作為進項憑證，申報扣扺銷項
    稅額，三一七、七二九元，業如前述，原處分機關初查以其違反營業稅法之事證
    明確，審酌原告違章情節及其已於裁罰處分前補繳稅款並書面承諾違章等情，按
    所漏稅額三一七、七二九元處三倍之罰鍰計九五三、一○○元，復查決定遞予維
    持，固非無見。
三、惟依財政部九十三年三月二十九日台財字第○九三○四五一一三三號令頒修正之
    「稅務違章案件裁罰金額或倍數參考表」規定違反加值型及非加值型營業稅法第
    五十一條第三款短報或漏報銷售額中，有關營業人銷貨時未依法開立發票，且於
    申報當期銷售額時亦未列入申報，於裁罰處分核定前已補繳稅款及書面承認違章
    事實者，改按所漏稅額處二倍罰鍰，為較有利於納稅義務人之新規定。按稅捐稽
    徵法第四十八條之三規定：「納稅義務人違反本法或稅法之規定，適用裁處時之
    法律。但裁處前之法律有利於納稅義務人者，適用最有利於納稅義務人之法律。
    」上開法條所稱之「裁處」，依修正理由說明，包括訴願、再訴願及行政訴訟之
    決定及判決。次按同法第四十九條規定：「滯納金、利息、滯報金、怠報金、短
    估金及罰鍰等，除本法另有規定者外，準用本法有關稅捐之規定。但第六條關於
    稅捐優先及第三十八條，關於加計利息之規定，對於罰鍰不在準用之列。」，本
    件應屬上開稅捐稽徵法第四十九條規定得準用同法有關稅捐規定之一種，且同法
    既非另有排除準用之規定，本件復無該條但書規定之情形，自得依該條規定準用
    同法第四十八條之三，於相關法律有變更時，適用最有利當事人之法律。本件原
    告短漏開統一發票並漏報銷售額，漏稅額三一七、七二九元，原告已於八十七年
    八月二十八日繳納，且原處分機關仍有裁量權限，尚難謂其裁量減縮至零，行政
    法院當不應代替原處分機關行使裁量權，則原處分及訴願決定關於裁罰部分當一
    併均撤銷，由被告重新依法行使裁量權而處以罰鍰處分。
參、從而，爰將訴願決定及原處分關於罰鍰部分均撤銷；至原告其餘之訴即補徵營業
    稅部分為無理由，訴願決定予以維持，並無不合，原告該部分起訴意旨為無理由
    ，應予駁回。
據上論結，本件原告之訴為部分有理由，部分無理由，爰依行政訴訟法第一百零四條
，民事訴訟法第七十九條前段，判決如主文。
中　　華　　民　　國　　九十三　　　年　　　十二　　月　　　十　　　日
                 臺 北 高 等 行 政 法 院   第 五 庭
                                審 判 長 法  官　張瓊文
                                         法  官　帥嘉寶
                                         法  官　劉介中
右為正本係照原本作成。
如不服本判決，應於送達後二十日內，向本院提出上訴狀並表明上訴理由，如於本判
決宣示後送達前提起上訴者，應於判決送達後二十日內補提上訴理由書（須按他造人
數附繕本）。
中　　華　　民　　國　　九十三　　　年　　　十二　　月　　　十　　　日
　                                       書記官 黃明和
